【裁判字號】    89,易,1903
【裁判日期】    890531
【裁判案由】    違反就業服務法
【裁判全文】
臺灣高雄地方法院刑事判決                        八十九年度易字第一九三號
    公  訴  人  臺灣高雄地方法院檢察署檢察官
    被      告  甲○○
右列被告因違反就業服務法案件，經檢察官提起公訴（八十九年度偵字第三七０三號
），本院判決如左：
    主  文
甲○○無罪。
    理  由
一、公訴意旨詳如附件之起訴書所載。
二、按犯罪事實應依證據認定之，無證據不得推定其犯罪事實；又不能證明被告犯罪
    者，應諭知無罪之判決，刑事訴訟法第一百五十四條、第三百零一條第一項分別
    定有明文。本件公訴意旨認被告甲○○涉有違反就業服務法之犯行，無非以被告
    於警訊、偵查時坦承未經許可之外國人ＬＩＥ  ＢＩ  ＨＯＮＧ有在其攤位幫忙
    整理及清潔碗筷，核與證人ＬＩＥ  ＢＩ  ＨＯＮＧ、乙○○於警訊及偵查中證
    述情節相符，並有ＬＩＥ  ＢＩ  ＨＯＮＧ之護照及居留證影本各一份附卷可稽
    ，因認被告所為係違反就業服法第五十三條第一款留用未經許可之外國人而觸犯
    同法第五十八條第一項罪嫌云云。訊據被告甲○○於警訊、偵查及審理時固坦承
    ＬＩＥ  ＢＩ  ＨＯＮＧ有至其攤位幫忙之情事，惟矢口否有何違反就業服務法
    之犯行，辯稱：ＬＩＥ  ＢＩ  ＨＯＮＧ係其友人乙○○之妻，因那幾天伊的生
    意比較好，剛好ＬＩＥ  ＢＩ  ＨＯＮＧ到伊攤位玩，ＬＩＥ  ＢＩ  ＨＯＮＧ
    覺得無聊就幫忙（整理及清潔碗筷），純粹是義務幫忙，伊沒有付薪水給她等語
    。經查：（一）被告辯稱：ＬＩＥ  ＢＩ  ＨＯＮＧ是義務幫忙，並未支領薪水
    一節，核與證人乙○○、ＬＩＥ  ＢＩ  ＨＯＮＧ於警、偵訊及本院審理中之證
    述情節相符，應堪採信。（二）茲有疑問者，係就業服務法第五十三條第一款之
    「留用」未經許可之外國人，所謂之「留用」，是否包含外國人自願無償幫忙在
    內？按就業服務法第五十三條規定所以區分「聘僱」與「留用」者，經查係因立
    法院於民國八十年七月一日審議本法草案時，為使立法周延，咸認對於「本法施
    行前聘僱外國人之雇主，未於立法施行後依本法相關規定申請許可而仍繼續聘僱
    」者，亦宜加以規範，爰於「聘僱」外另增「留用」文字，揆上說明，本法第五
    十三條規定所稱「聘僱」者，係指雇主於本法施行前並未僱用外國人，而於本法
    施行後始有僱用行為而言。至同條所稱「留用」者，則係指雇主於本法施行前即
    已僱用外國人，而於本法施行後尚繼續其僱用行為而言（行政院勞工委員會八十
    三年十一月十日（８３）台勞職業字第７５１２０號解釋參照）。職是，就業服
    務法第五十三條所稱之「聘僱」及「留用」，均係以有償之僱用關係為其基本要
    件。本件外國人ＬＩＥ  ＢＩ  ＨＯＮＧ既未受僱於被告而受領薪資，僅單純基
    於朋友私誼幫忙被告，依上開說明，其所為顯與就業服務法第五十三條第一款「
    留用」之定義並不相符。公訴人認被告上開所為違反係就業服務法第五十三條第
    一款「留用」未經許可之外國人，而觸犯同法第五十八條第一項之罪，容有誤會
    。此外，本件復查無其他積極證據，足證被告有何違反就業服務法之犯行，揆諸
    首揭法條規定，自應為被告無罪之諭知。
據上論斷，應依刑事訴訟法第三百零一條，判決如主文。
本件經檢察官吳茂松到庭執行職務。
中    華    民    國      八十九      年      五      月    三十一    日
                                  臺灣高雄地方法院刑事第六庭
                                法  官    趙家光
右正本證明與原本無異。
如不服本判決，應於判決送達後十日內，向本院提出上訴狀。
                                書記官    董明惠
中    華    民    國      八十九      年      五      月    三十一      日


司法院資訊處製作；財團法人民間司法改革基金會備份。
